【裁判字號】    98,上更(一),57
【裁判日期】    980416
【裁判案由】    殺人未遂等
【裁判全文】
臺灣高等法院臺南分院刑事判決      98年度上更(一)字第57號
上  訴  人
即  被  告  甲○○
選任辯護人  蔡信泰  律師  （扶助律師）
上列上訴人因殺人未遂案件，不服臺灣臺南地方法院97年度訴字
第39號中華民國97年7月25日第一審判決（起訴案號：臺灣臺南
地方法院檢察署96年度偵字第14829號），提起上訴，本院判決
後，經最高法院第一次發回更審，本院判決如下：
    主  文
上訴駁回。
    事  實
一、甲○○前因違反電子遊戲場業管理條例案件，經臺灣高雄地
    方法院以九十四年度簡字第二五九二號判處有期徒刑三月確
    定，於民國（下同）九十四年七月廿五日易科罰金執行完畢
    。猶不知悔改，因與前女友乙○○間有感情糾紛，且乙○○
    前告發伊妨害自由之案件尚在偵查中，欲與乙○○商談和解
    事宜未果，乃於九十六年九月間透過管道得知乙○○之住處
    ，即於九十六年十月七日中午十二時許，騎乘車牌號碼NIS
    —251號重型機車由高雄住處出發前往乙○○當時位於臺南
    市○○街○段之住處樓下等候，至當晚六、七時許方見乙○○騎乘EFJ—066號輕機車外出，即騎乘前開機車尾隨乙○○
    行經臺南市○○路○段二一０號前，其為使乙○○停車與其
    談話，先以腳碰觸乙○○之輕機車，乙○○因重心不穩而人
    車倒地。甲○○見乙○○無停車與之談話之意思，又見乙○○人車倒地而有機可趁，即基於使乙○○上其機車與其同行
    之犯意，下車將乙○○強行抱上其所騎乘之重機車，乙○○
    不願隨甲○○離去，因而趁機拔下甲○○之機車鑰匙，丟擲
    在地，並為掙脫甲○○之控制而搖晃機車，甲○○為反制乙○○之抵抗，亦施力制止，然因兩人施力不同，致機車不穩
    而二人人車倒地，乙○○急欲脫身，甲○○即出手拉扯乙○○頭髮及身體，將乙○○壓倒在地，強行拖往其重機車倒地
    處（以強暴方式妨害人行使權利罪部分，業經原審判處有期
    徒刑六月，經上訴本院前審後又撤回上訴而確定）。甲○○
    見乙○○堅決拒絕與伊溝通，並奮力抵抗且呼喊路人救助，
    思及乙○○另結新歡，且因乙○○提出告訴使其官司纏身，
    因而惱羞成怒而生持刀殺人之犯意，從重型機車之置物箱內
    取出其所有自家中廚房攜出預藏之尖刀一把，朝乙○○臉部
    、頭部、胸部、頸部等易危及性命之處，下手砍殺乙○○多
    刀，致乙○○受有右臉頰穿刺傷1.5公分、左前額穿刺傷0.5
    公分、頸部穿刺傷兩處各2公分、前胸穿刺傷四處各1.5公分
    、1公分、1公分、1.5公分，經圍觀之其中二路人而出手相
    助並分別拉住甲○○之左右手上臂，抵銷甲○○所施加之部
    份力量，而乙○○為抵抗甲○○對渠頸部之割殺動作，乃以
    右手用力握住刀刃，左手護住頸部，致渠手掌即右手三、四
    指受有撕裂傷兩處各2.5公分、左手背受有撕裂傷3.5公分併
    伸側肌腱斷裂等多處抵抗受傷。嗣經對面店內人員報警，警
    方到達現場後，經口頭制止，亦不置理，甲○○仍持續其對
    乙○○之殺害行為，直至員警以棍子與噴霧器制止並逮捕，
    甲○○始停止上開砍殺行為，並將尖刀丟棄地上（業經扣案
    ）。乙○○經緊急送醫急救，始倖免於難。
二、案經乙○○訴由臺南市警察局第二分局報請臺灣臺南地方法
    院檢察署檢察官偵查起訴。
    理  由
甲、程序部分：
    關於證據能力之判斷：按被告以外之人於審判外之言詞或書
    面陳述，除法律有規定者外，不得作為證據，刑事訴訟法第
    一百五十九條第一項定有明文。又被告以外之人於審判外之
    陳述，雖不符前四條之規定，而經當事人於審判程序同意作
    為證據，法院審酌該言詞陳述或書面陳述作成時之情況，認
    為適當者，亦得為證據。當事人、代理人或辯護人於法院調
    查證據時，知有第一百五十九條第一項不得為證據之情形，
    而未於言詞辯論終結前聲明異議者，視為有前項之同意。刑
    事訴訟法第一百五十九條之五亦定有明文。本件證人乙○○
    、丙○○於警詢所為之證述，係屬審判外之言詞陳述，檢察
    官、辯護人、被告於本院審理時均同意列為證據，且於本院
    審理時，亦無於言詞辯論終結前聲明異議。而前開證人在警
    詢所為之證述，係在自由意志下所為陳述，並親閱筆錄無訛
    後始簽名作成之情況，且該證言適為本案應審酌必要事項，
    自有證據能力，得為本案證據。
乙、實體部分：
一、訊據上訴人即被告甲○○對於其於上揭時地持刀傷害乙○○
    事實之經過固供認不諱，惟矢口否認有殺害乙○○之犯意，
    辯稱：伊僅是傷害之意，沒有殺人之意思，伊並無意殺害乙○○，伊只是要與乙○○談一談，但乙○○一直叫救命，伊
    才會一時氣憤想要傷害乙○○洩憤，因而持刀砍乙○○，但
    伊施力時均有節制，且伊之前從事屠宰業，知道血管之位置
    ，伊有避開頸部血管之位置，並不是要將乙○○殺死，是以
    乙○○身上有多處刀傷，尚未傷及內臟，僅皮肉傷，顯然伊
    並無殺死乙○○之犯意甚明。至伊於偵訊時供述「我想要與
    他同歸於盡」，並非真意，因被告如要與乙○○同歸於盡，
    即可當場殺死她再自盡云云。被告之辯護人辯稱：被害人所
    受之傷勢並不重，深度僅達0.5至3.5公分，顯見被告下手並
    不重，又被害人於案發當日在成大醫院接受傷口縫合與左手
    伸側肌腱接合手術併石膏固定術後，隨即於翌日轉往埔里榮
    民醫院住院7日，是在一般健保病房，並非加護病房，顯見
    被害人案發當時所受之傷害並無致命之危險云云。
二、經查：
(一)被告對於其於上揭時、地到乙○○位在臺南市○○街○段之
    住處樓下等候，至當晚6、7時許方見乙○○騎乘EFJ—066
    號輕機車外出，即騎乘前開重機車尾隨乙○○至府前路2段
    210號前，其為與乙○○談話，先以腳碰觸乙○○之輕機車
    ，乙○○因重心不穩而人車倒地，被告見乙○○無停車與之
    談話之意思，又見乙○○人車倒地而有機可趁，即基於使乙○○上其機車之犯意，下車將乙○○強行抱上其所騎乘之重
    機車，乙○○不願隨被告離去，趁機拔下被告之車鑰匙丟擲
    在地，並為掙脫被告之控制而搖晃機車，被告與乙○○人車
    倒地後，被告出手拉扯乙○○頭髮及身體，將乙○○壓倒在
    地，強行拖往其重機車倒地處，又被告見乙○○堅決拒絕與
    其溝通，並大聲呼叫救命，即持扣案尖刀朝乙○○之頭部、
    頸部、胸部等處割或刺，後經警據報到場制伏被告，並將乙○○經送醫後，發現受有右臉頰穿刺傷1.5公分、左前額穿
    刺傷0.5公分、頸部穿刺傷兩處各2公分、前胸穿刺傷四處各
    1.5公分、1公分、1公分、1公分、1.5公分，右手三、四指
    撕裂傷兩處各2.5公分、左手背撕裂傷3.5公分併伸側肌腱斷
    裂等多處抵抗等受傷之事實，迭次於警詢、偵查、原審及本
    院歷次審理時均供認不諱，核與證人即告訴人乙○○、證人
    丙○○、王敏雄、李曜丞、李宗謹分別於警詢、偵查及原審
    審理時證述之情節相符（見偵查卷第25-27、42-43、44-45
    、52-54頁、原審卷第150-154、154-163、222-229、229-23
    8、239-252頁、本院卷第88-89頁），並有國立成功大學醫
    學院附設醫院（下稱成大醫院）九十六年十月七日出具之診
    斷證明書一紙、於九十七年二月二十九日以成附醫急診字第
    0970003133號函檢送之乙○○診斷證明書二紙、病歷專用紙
    及病歷資料一份、現場照片十張、行政院國軍退除役官兵輔
    導委員會埔里榮民醫院（下稱埔里榮民醫院）九十七年四月
    十四日以埔醫行字第0970002734號函檢送之乙○○病歷影本
    一份附卷可按（見警卷第11-14頁、原審卷第45-57頁、第86
    -133頁），且有尖刀一把扣案可稽（見警卷第4頁），足認
    被告此部分自白與事實相符，堪信為真實而可認定。
(二)被告及其辯護人雖以前詞置辯，並於偵查中陳稱：從我機車
    置物箱拿起刀子從她的脖子、胸部、手砍。我知道刀子不利
    ，以我下手的手法，我並沒有採取要他死亡的方式。不然我
    一刀來回的割就可以割斷乙○○的氣管，我如果要她死的話
    ，（大可）去傷害她其他地方云云（見偵查卷第36-37頁）
    ；於原審時供稱：我拿出放在置物箱的刀子，朝被害人的頸
    部劃下一刀，我知道我不能再殺害被害人，我之前是從事屠
    宰業，知道血管的位置，所以我避開了被害人頸部血管的位
    置，被害人的手部也被我的刀劃到，我後來有往被害人的頭
    部刺一刀，第三刀是在左肩膀下靠近心窩的上方部位，其他
    都是在左手臂。我當時並不是想殺害被害人，只是心裡氣憤
    （見原審卷第16頁）；我不是真的要致被害人於死地，我是
    基於一時氣憤傷害被害人而已，我以傷害意思刺他的頸部、
    肩窩及手臂（見原審卷第34頁）；我真的不是要殺被害人，
    我是基於一時衝動（見原審卷第164頁）；我案發攜帶兇刀
    ，是針對被害人之男友，不是針對被害人。我拿出刀子只是
    想要傷害她而已。我沒有真的要割被告脖子，我當時沒有用
    力，否則被害人的脖子早就斷掉了，我只是要將刀子抽回來
    ，不需要造成被害人的穿刺傷，沒有必要這樣，且依醫院的
    診斷證明，被害人最重的傷也是這樣而已。且我有豐富的殺
    雞、鴨經驗，要殺被害人是很簡單的事情，被害人就不會只
    是這樣的傷勢而已，我真的沒有用力殺被害人云云（見原審
    卷第220頁）。
(三)按殺人未遂與傷害之區別，本視加害人有無殺意為斷，被害
    人受傷之程度，被害人受傷處所是否為致命部位，及傷痕多
    寡，輕重如何，雖僅供認定有無殺意之參考，固不能據為區
    別殺人未遂與傷害之絕對標準，然加害人下手情形如何，於
    審究犯意方面，仍不失為重要參考資料，最高法院分別著有
    十八年上字第一三０號判例、七十年度台上字第二一八０號
    及九十四年度台上字第六八五七號判決可資參照。
(四)查被告確有殺害被告之動機：本件被告與告訴人乙○○於九
    十五年於網路上認識而開始交往，迄九十六年六、七月間分
    手，其後告訴人乙○○為躲避被告之糾纏遷居至台南市，被
    告並不知悉其住處，被告之所以知悉乙○○位於台南市之住
    處，係因被告記下乙○○之車牌號碼，利用網路上之台南市
    公有停車場之網站，查知乙○○平日出入地點，被告即在附
    近伺機等待，直到九月廿六日發現乙○○行蹤後即加以跟蹤
    ，因而查知乙○○位於臨安街一段七三號之住處等情，業據
    被告於偵查中陳述甚詳（見偵查卷第35頁）。被告於警詢、
    偵查中及原審審理時又供稱，伊與乙○○因感情糾紛分手後
    ，乙○○與另一男子交往同居，又害伊吃上竊盜及妨害自由
    官司致伊找不到工作，且乙○○及其同居人均曾聲稱要殺死
    伊，故伊帶刀前往是怕乙○○之同居人對伊不利等語（見警
    卷第1頁、偵查卷第12- 14頁、原審卷第219頁）；被告復自
    承，伊於96年10月7日中午騎機車從高雄出發到台南乙○○
    住處樓下，一直等待乙○○到晚上7時左右，本來想與乙○○談一談兩人之間的事情，但因為乙○○一直叫救命，伊才
    拿出預藏在機車置物箱中的刀子，當時拿出刀子是想與乙○○同歸於盡（見96年10月8日偵訊筆錄，偵卷第14頁），伊
    很恨乙○○等語（見原審96年10月8日羈押訊問筆錄，即96
    聲羈432號卷第2頁）。證人即到場處理之警員李曜丞於原審
    具結證稱：被告情緒慢慢平穩後，說那是他們二人感情的事
    情，才會造成這樣子等語（見原審卷第151頁）。告訴人乙○○雖否認其與被告曾正式交往，但並不否認被告曾經追求
    ，且其與被告之間確實有感情糾紛屬實。而乙○○曾告發被
    告涉犯妨害自由及竊盜罪嫌，亦有高雄縣政府警察局鳳山分
    局九十六年七月一日鳳警刑移字第09600001336號刑事案件
    報告書一份（偵查卷第16頁）、台灣台中地方法院九十六年
    度易字第二三七０號判決一份（見本院卷，執行指揮書附於
    偵查卷第69頁）在卷可按。由上開被告自述透過管道堅持尋
    找乙○○之行蹤之情節，以及相關證據可知，被告陳述其因
    感情糾紛及遭乙○○告發竊盜及妨害自由犯行，而對乙○○
    心懷怨恨一節，確實有據而堪信實。被告雖以找尋告訴人係
    要商談和解事宜云云，然帶刀前往，顯係商談不成而予以殺
    害之動機甚明。
(五)被告確有殺害被害人乙○○之主觀犯意：被告於警詢時供承
    ：「我為感情糾紛與乙○○分手後，因他現在與一名男子同
    居，又害我吃上竊盜及妨害自由官司致我到現在都找不到工
    作，所以【才會持刀殺害他】（見警局卷第1頁背面）；復
    於偵查中供承：「我有在96年10月7日晚上七時四十三分許
    帶一把水果刀【殺害乙○○】，刀子是我家所有，我是臨時
    起意」、【我當時想要與他同歸於盡】、【我揮刀當時是有
    想要殺他的意思】、「（問：你是否知道你如此做會讓乙○○失去生命？）【知道】」等語（見偵查卷第12、14頁、36
    頁；）；復於原審供承：「我總共刺了他6、7刀。我當時割
    他頸部一刀的時候，【有想要殺了他】」等語（見原審卷第
    34頁）。核與被害人乙○○於偵查中具結證述：甲○○在【
    砍我的時候就說我一定要你死】，我的手放在脖子上都讓他
    割到斷掉了他還不停手，是後來警察來了以後，才將他拉開
    等語（見偵查卷第53頁）；復於原審亦具結證稱：「被告神
    情很兇，【一定要我死】，我一直抵抗，被告將刀子放在我
    的頸部要割，【且說我就不相信這樣你還不會死】、「被告
    將我身體壓在地上，【拿刀往我身體猛刺、猛割】，當我躺
    在地上時，被告拿刀刺我頭部時，我就開始握著被告的刀刃
    不放，被告割我的喉嚨，【且說不相信我這樣割不會死】，
    我不甘心就這樣死，所以我右手就用力把被告刀子推開，左
    手護著脖子，直到警察到場才用噴霧及棍子，將被告強制拉
    開」、「（問: 被告殺你，口中有無說什麼?）我只有聽到
    最後一句話說【不相信這樣還不會死】、「被告割我脖子兩
    刀，且說【我不相信這樣不會死】，我聽到這句話，我用右
    手用力推開被告的手，趁隙以左手護脖子」等語相符（見原
    審卷第156、157、162、193頁)；及與在場目擊之證人丙○○於警詢時證稱：於96年10月7日20時許，我在工作地突然
    看見對面（府前路2段210號）前有一名女子大喊救命，看見
    一名男子抱住該女子強行押至機車上，該名女子激烈反抗下
    將該機車鑰匙拔掉丟在地上，然後機車摔倒，我與店內3名
    員工一同跑過去，不知道該名男子身上為何會【拿出一把刀
    子出來，發狂似的一直往女子的身上狂刺】，我立即捉住犯
    嫌的腳，另名同事則捉住犯嫌的手，【試圖阻止犯嫌的殺害
    行為】，一直到警方來到時，該犯嫌竟然【不立即停止反而
    繼續殺害他】，警方用棍子及噴霧器使該嫌犯就範，並將刀
    子奪下，我是在場目睹」等語相符（見偵查卷第44頁背面）
    ；及與證人即先到場處理之警員王敏雄及李宗謹於原審審理
    時分別具結證稱：我們到場時有看到【被告持刀刺被害人】
    ，被害人有尖叫，叫我們救她、救她，我們有口頭先制止，
    無效後，我的同事才噴的（催淚瓦斯），我拿警棍往他身上
    打，當時的情況很緊急，【被告像殺紅了眼，完全聽不到別
    人的勸告】」、「【被告雙手拿刀往下刺，被告當時是用力
    的刺】等語相符（見原審卷第228、231、235頁）。足見被
    告當時確有殺害被害人於死之犯意，被告於原審及本院上訴
    審及本審審理時翻異前詞，空言否認殺人犯意，當時僅是傷
    害之犯意，顯非可採。
(六)被告確有殺害被害人乙○○之客觀行為：被告迭次於偵查中
    及原審自承：「我當時是以左手掐住他的脖子，右手拿刀，
    他是背向著我，之後我把他壓在地上，面向著我，【我就先
    刺他左胸靠近手臂處一刀，之後很緊張一直向他全身揮刀亂
    刺，我印象中有臉部、頸部、胸部、手。我印象中應該有靠
    近心臟的部位】」、「我捉住乙○○的頭髮，將他拖到我機
    車旁，從我機車置物箱【拿起刀子從他的脖子、胸部、手砍
    】」（見偵查卷第12、35頁）；「我拉乙○○的頭髮往我的
    機車方向拖，我拿出放在置物箱的刀子，【朝被害人的頸部
    劃下一刀】」、「【被害人的手部也被我的刀劃到，我後來
    有往被害人的頭部刺一刀，第三刀是在左肩膀下靠近心窩的
    上方部位】」、「我先抓住被害人的頭髮拉到我的機車旁，
    拿出放在機車的刀子，當時被害人是背對著我，趴在地上，
    我坐在他的背上，【用左手扶著被害人的頭，右手持刀割被
    害人頸部一刀，又把被害人反過來，朝被害人的頭部靠近左
    太陽穴的部位刺上一刀】」、「我當時是將被害人反制在地
    上，乙○○趴在地上，【我先割他的脖子後，將他翻過來，
    我第一刀有刺他的左前額靠近太陽穴部位】，他握住刀子，
    我把刀子抽出來，我往他的左手臂刺」等語（見原審卷第16
    、34、164頁）。核與證人即被害人乙○○於原審指稱：被
    告先刺我的頭部、胸部、肚子、手臂，再割我脖子和左手等
    語相符（見原審卷第163頁）；亦與到場之警員即證人李曜
    丞、王敏雄、李宗謹於原審分別證稱：「當時乙○○胸部、
    頭部、手臂、頸部有刺傷及腳部有擦傷」，「她都一直躺
    在地上，且手摀住頸部」、「當時被害人乙○○的血從頸部
    慢慢流出來，且被害人乙○○很痛苦」、「她都一直躺在地
    上，她沒有辦法站起來，且說話很痛苦」，「我們到場時，
    被害人是正面躺在地上，被告手上持有乙把殺魚的生魚片刀
    ，跨坐在被害人的身上」、「被告的雙手握住生魚片刀的刀
    把，被害人兩手反握住生魚片刀刃」、「到場時被害人一直
    躺在地上，身上傷口滿多的，血淋淋的」、「我們到場時，
    還是看到被告一直拿刀刺被害人」，「到場看到被告持刀要
    朝被害人身上刺」、「看到刀子架在被害人脖子上」、「我
    沒有聽到什麼言語，我只是看到被告一直拿刀刺殺被害人頸
    部的動作」等語相符（見原審卷第152、153、222、223、22
    5、226、230-232頁）。足見被告不理會在場人群及到場員
    警之勸止，仍繼續殺害被害人胸部、頭部、頸部及手臂之事
    實。
(七)本件被害人乙○○於96年10月7日20時5分許，經救護車送國
    立成功大學醫學院附設醫院急診，經診治後接受傷口縫合與
    左手伸側肌腱接合手術並石膏板固定術後，於96年10月8日
    14 時13分應要求轉院至埔里榮民醫院治療而辦理離院等情
    ，有成大醫院檢送之病歷摘要在卷可參（見原審卷第49頁）
    ，又被害人乙○○轉往埔里榮民醫院後，係自96年10月8日
    至同年10月15日共住院七日等情，亦有上開埔里榮民醫院檢
    送之乙○○病歷資料在卷可稽（原審卷第86-134頁）；其所
    受傷勢經國立成功大學醫學院附設醫院96年10月7日出具之
    診斷證明書記載：右臉頰穿刺傷1.5公分、左前額穿刺傷0.5
    公分、頸部穿刺傷兩處各2公分、前胸穿刺傷四處各1.5公分
    、1 公分、1公分、1公分、1.5公分，右手三、四指撕裂傷
    兩處各2.5公分、左手背撕裂傷3.5公分併伸側肌腱斷裂（見
    原審卷第49頁病歷摘要）。上開被害人受傷部位，其中左前
    額、頸部、前胸均屬人體之要害，如以尖刀猛刺，足以致人
    死亡之結果，顯係一般理性之成年人所能預見，被告自難諉
    為不知。又參以被告於案發當天用以刺砍被害人而經扣案之
    尖刀，全長為29公分、刀刃長17點5公分、刀柄長11點5公分
    ，刀刃屬鋒利等情，業經本院前審當庭勘驗無訛，有勘驗筆
    錄及照片在卷可參（見本院上訴卷第69頁、照片附於警卷第
    11頁），再參以被告如上開於原審供稱：我把她（指乙○○
    ）壓在地上，面向著我，我就先刺她左胸靠近手臂處一刀，
    之後很緊張一直向她全身揮刀亂刺，印象中有臉部、頸部、
    胸部靠近心臟部位、手部等，想要和她同歸於盡等語（見原
    審卷第13、14頁）。而案發時警方到達現場後，被告仍持續
    其對乙○○之刺砍行為，警方以口頭制止被告無效，直至員
    警以棍子與噴霧器制止並逮捕，被告始停止砍殺之動作，並
    將尖刀丟棄地上等情，亦據證人即被害人乙○○、證人即警
    員李曜丞、王敏雄、李宗謹於原審審理時上開證述明確（見
    原審卷第156、224-232頁）。足見被告在警員到達後仍繼續
    持刀對被害人行刺，被告手持鋒利之尖刀朝被害人之要害連
    刺數刀，經警以棍子與噴霧器始被制止，難謂被告無殺人之
    犯意。
(八)被告雖以「被害人乙○○頭、頸、胸部所受僅約0.5公分至
    1.5公分之傷勢，且深度亦不深，上開刀刃之鋒利狀，只要
    一用力即可刺穿入心臟，焉何被害人僅有上開皮肉撕裂傷！
    顯見伊持刀動手僅係因一時氣憤傷人，並無殺人之犯意」云
    云。然查：被害人乙○○於偵查及原審證稱：「甲○○從他
    身上包包拿出一把刀說要我死，他拿著刀砍我心臟、腹部、
    肚子、身體多處，【我用手捉著他的刀抵抗】，他朝我脖子
    要橫向割，【我一直用手抵抗，一開始是我以手反向握住刀
    子，但是我後來發現這樣無力抵抗，就改由左手，手臂護我
    脖子】，他在我手掌上留下刀痕，整個韌帶都斷掉了，【我
    如果沒有奮力抵抗，早就死了】（見偵查卷第53頁）、「被
    告一開始拿刀是從我的頭、胸口、身體猛刺，直到我被被告
    壓在地上，於是【我用右手握著被告的刀刃，左手護著我的
    頸部，結果被告還是用刀割我的頸部，我將被告的手撥開，
    用左手護住頸部】」等語（見原審卷第156頁）；最先到場
    之目擊證人丙○○於警詢及原審證稱：被告發狂似的一直往
    女子的身上狂刺，【我立即捉住犯嫌的腳，另名同事則捉住
    犯嫌的手，試圖阻止犯嫌的殺害行為】」、「機車倒地後，
    被告將被害人壓在地上，被告坐在被害人腰部上，持刀刺被
    害人上半身，其看到【有二個男性分別拉住被告的左右手】
    」等語（見偵查卷第44頁、原審卷第250頁）；證人即最先
    到場之員警王敏雄、李宗謹於原審具結證稱：「被告當時雙
    手握住生魚片刀往被害人身上刺，【被害人雙手握住生魚片
    刀刃反抗】」、「【到場時現場有2個人在拉被告的手臂】
    」、「【現場二個路人阻止，兩個人一個拉一邊，拉被告的
    手臂，阻止被告繼續刺被害人】」、「【被害人手握住刀刃
    是可以阻止被告刺殺，否則受傷更大】」、「【看到路人拉
    被告上臂，很用力的拉，因為要阻止被告往被害人身上刺】
    」，「【兩個路人拉被告的手】，因為被告的手臂很有力量
    ，兩個路人也拉不住」、「【路人一人拉一邊，都是拉被告
    的上臂】」、「【我到場時，路人就已經在拉被告的手】」
    等語（見原審卷第224、225、228、232、234、238頁）。上
    開證人丙○○、李曜丞、王敏雄、李宗謹與被告均素不相識
    ，亦無宿怨，並無捏造虛偽誣陷被告之動機，其證述應堪信
    實。是以被告持刀砍刺被害人乙○○時，有二位男性路人為
    阻止被告砍殺被害人，分別用力拉住被告之左右手上臂，抵
    銷被告刺砍之一部份力量，而被害人乙○○為抵抗被告對渠
    頸部之砍殺，亦以右手用力握住刀刃，左手護住頸部，致渠
    手掌亦受有右手三、四指受有撕裂傷兩處各2.5公分、左手
    背受有撕裂傷3.5公分併伸側肌腱斷裂等多處抵抗受傷。而
    徵之他人用力拉住被告之左右手上臂，及被害人用力握住刀
    刃，及護住頸部，仍無法阻止被告之砍殺，而被告仍針對人
    身之要害頭、胸及頸部加以砍殺，其護頸部之左手背受有撕
    裂傷3.5公分併伸側肌腱斷裂等情，足見被告持刀刺殺被害
    人，用力之猛，下手之重，顯係欲置被害人於死地甚明。足
    見被告於偵查中及原審所稱：【我當時想要與他同歸於盡】
    、【我揮刀當時是有想要殺他的意思】、【我知道如此做會
    讓乙○○失去生命】、【當時割他頸部一刀的時候，就有想
    要殺了他】等語，益信而有徵。是以被害人雖僅有上開皮肉
    撕裂傷，係因他人及被害人之強力阻止及被害人不顧左手背
    被割撕裂傷及伸側肌腱斷裂而強力護住頸部所致，顯非被告
    下手有所節制，避開血管。被告所辯因一時氣憤而傷人而無
    殺人之犯意云云，顯係飾卸之詞。
(九)被告復以其如有意殺被害人，於其持刀殺被害人時至警方到
    場已逾五分鐘以上，不可能只讓被害人只是皮肉撕裂傷而已
    云云。然查本件發生地點係在臺南市○○路○段二一０號前
    ，即在該路段之北側，其對面即南側為同段195號為經營大
    同家電府前店，相隔僅十來公尺，於本案被告以腳碰觸乙○○之輕機車，乙○○因重心不穩而人車倒地，將乙○○強行
    抱上其所騎乘之重機車，乙○○不願隨甲○○離去，趁機拔
    下甲○○之機車鑰匙，丟擲在地，尚未發生被告持刀要殺被
    害人時，即為該店店長丙○○發現，而與多位店員到場勸止
    ，並要其店內報警，除據證人丙○○證述在卷外，亦據被告
    及被害人於本院審理時供述在卷（見本院98年4月2日審判筆
    錄）。是以證人丙○○全程目擊本案之過程（見偵查卷第44
    頁背面），證人丙○○到場時，被告尚未發生持刀殺人之事
    。證人丙○○於原審證稱：本案事發到警察到場不到十分鐘
    （見原審卷第245頁）。證人李曜丞證稱：警方接受報案之
    後由警備隊先到，我約一分鐘之後到現場等語（見原審卷第
    150頁）。查本案發地點離中正派出所僅數百公尺之遙，約
    一、二分鐘即可到達。而最先到達之員警王敏雄證稱：伊到
    場後將被告跟被害人分開花約五分鐘等語（見原審卷第224
    頁）。足見經報案後，員警即前往處理，被告經二路人用力
    拉住雙手，仍纏住被害人刺殺不放，經員警以棍子與噴霧器
    制止始放手，其雖所致被害人雖僅皮肉撕裂傷，係因他人及
    被害人之強力阻止及被害人不顧左手背被割撕裂傷及伸側肌
    腱斷裂而強力護住頸部所致，已見前述，所辯亦無足採。
(十)綜上所述，由上開被告自述透過管道堅持尋找乙○○之行蹤
    之情節，以及前開證據可知，被告陳述其因感情糾紛，認被
    害人另結新歡及遭乙○○告發竊盜及妨害自由犯行，而對乙○○心懷怨恨一節，確實有據而堪信實。從而，被告於偵查
    中自白，因乙○○拒絕與伊就二人間之糾紛進行商談，且乙○○一直呼喊救命，明知以尖刀刺殺頭、胸及頸部會致被害
    人於死，因而生與乙○○同歸於盡之殺人之犯意，持扣案之
    尖刀刺砍乙○○之頭、頸、胸等要害部位等情，與經驗法則
    相符，堪信為真實，被告於原審及本院歷次審理時改稱其僅
    有傷害之犯意，而無殺人之故意云云，顯係事後避重就輕之
    詞，委無足採。本件事證已臻明確，被告犯行洵堪認定，應
    予依法論科。
三、核上訴人即被告所為，係犯刑法第271條第2項、第1項之殺
    人未遂罪（另刑法第304條第1項之強制罪業經原審判處有期
    徒刑六月未經上訴而確定）。被告已著手實行殺人行為，但
    未發生死亡之結果，應論以未遂犯，並依刑法第27條第2項
    之規定，按既遂犯之刑減輕之。被告前因違反電子遊戲場業
    管理條例案件，經臺灣高雄地方法院以94年度簡字第2592號
    判決有期徒刑3月，經易科罰金，於94年7月25日執行完畢，
    於五年內故意再犯本件有期徒刑以上之罪，為累犯，除最重
    本刑死刑、無期徒刑部分不再加重外，就有期徒刑部分應予
    加重其刑，並先加後減之。
四、原審以被告罪證明確，因以適用刑法第271條第2項、第1項
    、第47條第1項、第38條第1項第2款之規定，並審酌被告因
    感情及官司糾紛欲與被害人商談而被害人不從，因而生殺人
    犯意，其於熙攘大街旁實行持刀砍殺被害人之犯行，造成社
    會不安，且其行為致使被害人產生身體創傷以及重大之心理
    陰影，以及其犯罪後於偵查中坦承全部犯行，而於事後審理
    時復否認殺人犯意之態度等一切情狀，而量處有期徒刑七年
    。並說明扣案之尖刀一把，為被告自家中廚房攜出，係被告
    所有供其為本件犯罪行為之用，應依刑法第38條第1項第2款
    之規定宣告沒收。本院經核原判決認事用法俱無不合，量刑
    亦稱妥適，被告上訴意旨仍執陳詞，以伊因一時氣憤而傷人
    ，並無殺人之犯意，指摘原判決以殺人未遂論處不當，為無
    理由，應予駁回。
據上論斷，應依刑事訴訟法第368條，判決如主文。
本案經檢察官江守權到庭執行職務。
中    華    民    國    98    年    4     月    16    日
                  刑事第五庭    審判長法  官  楊明章
                                      法  官  戴勝利
                                      法  官  楊子莊
以上正本證明與原本無異。
如不服本判決應於收受送達後10日內向本院提出上訴書狀，其未
敘述上訴理由者，並得於提起上訴後10日內向本院補提理由書（
均須按他造當事人之人數附繕本）「切勿逕送上級法院」。
                                      書記官  李珍鳳
中    華    民    國    98    年    4     月    16    日
附錄本案論罪科刑法條全文：
中華民國刑法第271條第1項、第2項
殺人者，處死刑、無期徒刑或 10 年以上有期徒刑。
前項之未遂犯罰之。


司法院資訊處製作；財團法人民間司法改革基金會備份。
